【裁判字號】    92,上訴,547
【裁判日期】    920402
【裁判案由】    強盜等
【裁判全文】
臺灣高等法院刑事判決                          九十二年度上訴字第五四七號
    上  訴  人
    即  被  告  宙○○
                宇○○
    共      同
    指定辯護人  本院甲○辯護人  周君穎
右上訴人，因強盜等案件，不服臺灣板橋地方法院，九十一年度訴字第三三二號，中
華民國九十二年一月十四日第一審判決（起訴案號：臺灣板橋地方法院檢察署九十年
度偵字第二○三六一號、九十一年度偵字第一一二六號、移送併案審理：同署九十一
年度偵字第四五五七號、第一○四七七號），本院判決如左：
    主  文
上訴駁回。
    事  實
一、宙○○（原名鄭睦鳴）前因竊盜案件，經臺灣桃園地方法院判處有期徒刑五月確
    定，又因違反肅清煙毒條例案件，經臺灣板橋地方法院判處有期徒刑三年二月確
    定，上開二案並經臺灣板橋地方法院裁定定其應執行有期徒刑三年六月；嗣宙○
    ○於八十八年八月九日假釋出監，而於八十九年十月五日假釋期滿未經撤銷，所
    處徒刑以已執行完畢論。詎宙○○仍不知悔改，於民國（下同）九十年十月十八
    日某時，先自家中取出其母親黃阿美所有之菜刀一把，並將之置放於其所騎乘之
    車牌號碼ＱＢＯ─八八○號白色輕型機車（行車執照之名義人為其兄鄭郁文）上
    ，旋即騎乘該機車外出；嗣於同日晚間七時五十分許，行經臺北縣三峽鎮○○路
    ○段三八三之一號「紫玫瑰」檳榔攤前（公訴人誤為介壽路一段三○九號「墮落
    天使」檳榔攤），見四下無人，且檳榔攤內僅有負責管理該檳榔攤之女子亥○○
    一人在場，竟意圖為自己不法之所有，手持前揭置放於機車上之菜刀一把，進入
    檳榔攤，語氣兇惡向亥○○恫稱：「我要錢，我不想傷害人！不給我錢，店就不
    要開！」等語，致亥○○心生畏懼，乃以手勢指向門邊桌上之置錢盒，示意宙○
    ○自取，乃將盒內亥○○所有因經營檳榔攤所得之現金新臺幣（下同）二千六百
    元悉數取走後逃逸。
二、宙○○另因染有施用海洛因惡習，缺錢購買毒品，竟與同染海洛因毒癮之宇○○
    共謀以機車行搶，渠二人乃共同基於意圖為自己不法所有之概括犯意聯絡，先向
    不詳姓名之友人借得機車一輛，而後二人均身著深色衣褲，宙○○頭戴其所有之
    銀色半罩式安全帽，宇○○則頭戴其所有之黑色全罩式安全帽，以遮掩渠等之面
    部輪廓，二人並共乘上開借得之機車，以宙○○騎車搭載宇○○之方式，連續於
    附表一編號一至編號五所示之時間及地點，伺機自身後或迎面接近各該被害女子
    ，趁被害人均不及防備之際，由坐於後座之宇○○出手搶奪被害人隨身攜帶之皮
    包、手提包等財物（詳如附表一編號一至編號五所示），得手後即加速逃逸。
三、於九十年十一月二十八日下午三時許（公訴人誤為十一月二十九日晚間六時許）
    ，宙○○亦騎車搭載宇○○，行經桃園縣桃園市○○路一○九號前，見陳天成所
    持有使用之車牌號碼ＭＣ二─一五五號銀色重型機車一輛（行車執照登記名義人
    為陳雅芬）正停放於路邊，而機車鑰匙則未取下，渠二人乃認有機可趁，竟共同
    基於意圖為自己不法所有之犯意聯絡，由宙○○在一旁負責把風，而由宇○○下
    車發動該輛機車而竊取之，得手後即由宇○○騎乘上開竊得之機車，與宙○○一
    同返回住處，並以該竊得之機車供作日後共同行搶之交通工具。
四、嗣二人經謀議後，由宙○○再自家中取出前述黃阿美所有、客觀上足以對人之生
    命、身體、安全構成威脅，可為兇器之菜刀一把，藏置於上開車號ＭＣ二─一五
    五號機車腳踏板之地毯下方，以預供渠二人行搶時之用，宙○○與宇○○旋共同
    承前揭搶奪之概括犯意聯絡，共乘上開竊得之車號ＭＣ二─一五五號機車並攜帶
    前述菜刀一把，連續於附表一編號六至編號二十六之時間及地點，以前述相同之
    方式，搶奪各該被害女子隨身攜帶之腰包、皮包、手提包（袋）等財物（詳如附
    表一編號六至編號二十六所示），且渠二人於搶奪如附表一編號二十六所示被害
    人林清子之手提袋之際，因林清子以左手拉扯該手提袋不放，宇○○乃伸手擊打
    林清子左手腕背部一下（傷害部分未據告訴），致林清子因左手疼痛而放開手提
    袋，宇○○乃得以順利奪取得手。宙○○、宇○○所共同搶得之財物，其中現金
    部分均由渠二人以不詳比例朋分，並以之購買海洛因施用；而搶得之行動電話有
    變現價值者，均由渠二人攜往臺北縣三重市重新橋下跳蚤市場變賣銷贓；至於被
    害人之皮包、金融卡、信用卡、
    。嗣於九十年十二月二十一日晚間八時三十分許，宙○○與宇○○共乘上開車號
    ＭＣ二─一五五號機車，行經臺北縣三峽鎮○○路與中園街口時，為警當場查獲
    ，並扣得前述宙○○所有之銀色半罩式安全帽、宇○○所有之黑色全罩式安全帽
    各一頂、黃阿美所有之菜刀一把等物。
五、案經臺北縣政府警察局三峽分局報請臺灣板橋地方法院檢察署檢察官偵查起訴及
    移送併辦。
    理  由
一、事實欄第一項被告宙○○恐嚇取財部分：
    訊據被告宙○○坦白承認於右揭時地騎乘車號ＱＢＯ─八八○號機車前往「紫玫
    瑰」檳榔攤，以言詞恐嚇亥○○而取得現金二千六百元等事實，僅否認有持菜刀
    進入檳榔攤強取財物之強盜行為，辯稱：該把菜刀是伊當天帶在身上準備找人吵
    架時助勢用的，伊進入檳榔攤恐嚇時，並未亮出菜刀，只是將菜刀插於背後腰際
    ，並以衣服遮蓋，亥○○不可能看見該把菜刀云云。經查：
  (一)右揭事實，業據告訴人亥○○於警詢及檢察官偵查中指訴綦詳（見臺灣板橋地方
    法院檢察署九十年度偵字第二○三六一號偵查卷宗【下簡稱偵查卷第一冊】第七
    十六、七十七頁之偵訊筆錄，第一百八十八頁反面之訊問筆錄），其中關於被告
    以言詞恐嚇之情節，核與被告之自白內容相符；徵諸當時四下無人，且檳榔攤內
    僅有告訴人女子一人，而被告語氣兇惡以重話相恫嚇等情狀，足認告訴人確係因
    被告之恐嚇行為致心生畏懼，始指示其現金之所在而由被告取走二千六百元。此
    外，復有該車號ＱＢＯ─八八○號白色輕型機車之照片三幀（見偵查卷第一冊第
    二四○頁）、車籍作業系統查詢認可資料一份（見偵查卷第一冊第二四一頁）等
    附卷可稽，及菜刀一把扣案可資佐證。
  (二)被告雖辯稱其並未持菜刀進入檳榔攤恐嚇云云；惟查，告訴人係於被告為警查獲
    後（九十年十二月二十一日晚間八時三十分許）之翌日（即十二月二十二日）凌
    晨一時二十分許，即接獲警方通知前往警局指認犯嫌，先經其明確指訴遭人持菜
    刀恐嚇取財之情節後，始由警方令其指認被告本人，並提示扣得之菜刀供其辨識
    ，此有偵訊筆錄一份在卷可憑（見偵查卷第一冊第七十六、七十七頁之偵訊筆錄
    ），足見告訴人係指訴在前，而知悉扣得菜刀之事在後；倘被告確未持菜刀進入
    檳榔攤，則告訴人何以能知悉其身上「藏有」菜刀？又何能直指被告所持為「菜
    刀」，而非其他利刃或武器？參以告訴人與被告素無怨隙，且被告自始即未否認
    有對告訴人恐嚇取財之事實，衡情告訴人實無任意執此「持菜刀」之情節相誣陷
    之理。是以被告前揭所辯，顯不足採信；本件事證明確，被告宙○○此部分之犯
    行，堪以認定。
  (三)核被告宙○○所為，係犯刑法第三百四十六條第一項之恐嚇取財罪，公訴人認被
    告宙○○此部分之行為，係涉犯刑法第三百二十八條第一項之強盜罪嫌，惟查，
    告訴人亥○○於警詢時指稱：「我因為於九十年十月十八日十九時五十分在三峽
    鎮○○路○段三八三之一號（紫玫瑰檳榔攤）內遭人持刀恐嚇取財，‧‧‧」、
    「‧‧‧我正在檳榔攤內工作，突然有乙名身高約一百六十公分手持菜刀男子進
    入檳榔攤並向我要錢，我因為害怕就拿新台幣二千六百元給他」、「我要告宙○
    ○恐嚇取財」等語（見偵查卷第一冊第七十六、七十七頁之偵訊筆錄），顯見告
    訴人亥○○原即係以恐嚇取財而對被告宙○○提出告訴，且依其指訴之內容，係
    因「害怕」始交付二千六百元（由被告宙○○自取），並非因「不能抗拒」而交
    付，亦無從認被告宙○○之行為有致其陷於「不能抗拒」之情狀，自與刑法第三
    百二十八條第一項強盜罪之構成要件有間，是此部分之公訴意旨，尚有未洽，惟
    起訴之基本事實既屬同一，爰依法變更起訴之法條。
二、事實欄第二、四項所載被告宙○○、宇○○共同搶奪部分（即附表一所示之全部
    搶奪犯行部分）：
  (一)右揭事實，業據被告宙○○、宇○○於原審偵審中及本院調查時坦白承認，核與
    附表一所示之被害人（或告訴人）於偵審中所指訴之情節大致相符（編號一被害
    人黃○○○部分見偵查卷第一冊第一五九頁之偵訊筆錄、第一八七頁反面之訊問
    筆錄；編號二被害人酉○○部分見臺灣板橋地方法院檢察署九十一年度偵字第四
    五五七號偵查卷宗【下簡稱偵查卷第二冊】第六頁之偵訊筆錄，原審卷第一冊第
    一八一頁之訊問筆錄；編號三告訴人Ａ○○部分見原審卷第一冊第七十四、七十
    五頁之偵訊筆錄；編號四告訴人己○○部分見臺灣板橋地方法院檢察署九十一年
    度偵字第一一二六號偵查卷宗【下簡稱偵查卷第三冊】第五十一、五十二頁之偵
    訊筆錄；編號五被害人申○○部分見原審卷第一冊第一四三、一四四頁之偵訊筆
    錄；編號六被害人HUANG THAYALK之夫黃敬恕部分見原審卷第一冊第一九二頁之
    偵訊筆錄；編號七告訴人林筑萍部分見偵查卷第一冊第二十八至三十一頁之偵訊
    筆錄；編號八被害人辰○○部分見偵查卷第一冊第三十二至三十五頁之偵訊筆錄
    、第一八七頁反面之訊問筆錄；編號九被害人庚○○部分見偵查卷第一冊第二○
    七、二○八頁之偵訊筆錄；編號十被害人卯○○部分見偵查卷第一冊第三十六、
    三十七頁之偵訊筆錄；編號十一被害人玄○○○部分見偵查卷第一冊第三十八至
    四十一頁之偵訊筆錄；編號十二被害人戌○○部份見原審卷第七十六、七十七頁
    之偵訊筆錄；編號十三被害人乙○○○部分見臺灣板橋地方法院檢察署九十一年
    度偵字第一○四七七號偵查卷宗【下簡稱偵查卷第四冊】第八頁至第十頁之偵訊
    筆錄；編號十四被害人地○○部分見偵查卷第三冊第四十五、四十六頁之偵訊筆
    錄；編號十五告訴人巳○○部分見偵查卷第一冊第二八四、二八五頁之偵訊筆錄
    ，偵查卷第三冊第三十九、四十頁之偵訊筆錄；編號十六被害人午○○部分見原
    審卷第一冊第七十八頁之偵訊筆錄；編號十七被害人丁○○部分見偵查卷第一冊
    第二一一、二一二頁之偵訊筆錄；編號十八告訴人子○○部分見偵查卷第一冊第
    四十二至四十五頁之偵訊筆錄；編號十九告訴人戊○部分見偵查卷第三冊第五十
    三、五十四頁之偵訊筆錄；編號二十被害人辛○○部分見偵查卷第一冊第二一三
    、二一四頁之偵訊筆錄；編號二十一告訴人癸○部分見偵查卷第三冊第五十五、
    五十六頁之偵訊筆錄；編號二十二被害人王玉芬部分見偵查卷第五十至五十三頁
    之偵訊筆錄；編號二十三被害人未○○部分見偵查卷第一冊第五十五至五十八頁
    之偵訊筆錄；編號二十四被害人丑○○部分見偵查卷第一冊第六十至六十三頁之
    偵訊筆錄；編號二十五被害人天○○部分見偵查卷第一冊第六十五、六十六頁之
    偵訊筆錄；編號二十六被害人林清子部分見偵查卷第一冊第六十八、六十九頁之
    偵訊筆錄，原審卷第一冊第一二八頁之訊問筆錄，九十一年十月一日訊問筆錄）
    ，復有被害人酉○○（見偵查卷第二冊第八頁）、告訴人Ａ○○（見原審卷第一
    冊第七十九頁）、告訴人己○○（見偵查卷第三冊第六十一頁）、被害人HUANG
    THAYALK之夫黃敬恕（見原審卷第一冊第一九三頁）、被害人地○○（見偵查卷
    第三冊第六十二頁）、被害人王玉芬（見偵查卷第一冊第五十四頁）、被害人未
    ○○（見偵查卷第一冊第五十九頁）、被害人丑○○（見偵查卷第一冊第六十四
    頁）、被害人天○○（見偵查卷第一冊第六十七頁）、被害人林清子（見偵查卷
    第七十頁）等所出具之贓物認領保管單各一紙，及銀色半罩式安全帽、黑色全罩
    式安全帽各一頂、菜刀一把等物扣案可資佐證，足見被告二人前開自白，核與事
    實相符。
  (二)被告二人雖辯稱渠等在搶奪如附表一編號二十六所示被害人林清子之手提袋時，
    並未打被害人林清子之左手腕云云；惟此部分之事實，已據被害人林清子迭於警
    詢及原審歷次審理時證訴綦詳，雖被害人林清子並未提出診斷證明書等文件以佐
    其說，然衡諸其對於上開事實之各項細節均能指證歷歷，前後所述內容亦均互核
    相符無矛盾，且其本即無意追究被告二人之傷害之犯行而未提出告訴，卻仍就上
    情堅稱不移，應認其指訴之情節較值採信。
  (三)被告宙○○、宇○○於本院審理時翻異前詞謂原審判決附表一所列犯行中之編號
    十二、十三張時間差距二十分鐘，沒有做；另編號二四、二六差距僅三十分鐘亦
    不可能做；宇○○另辯稱不知宙○○有把菜刀置於機車上，行搶時並未拿出刀械
    ；宙○○另辯稱被告被查獲時雖在機車上扣得一把菜刀，但此並不足證明被告於
    犯下搶奪犯行時確有攜帶菜刀等語。查被告宙○○、宇○○因吸毒惡習亟需用錢
    ，乃謀議以機車行搶，乃向友人借得機車一輛，由宙○○駕駛機車後載宇○○，
    趁被害人不及防備之際由後座之宇○○出手搶奪被害人之財物如附表一編號一至
    編號五已迭據被告二人供承在卷，迨九十年十一月二十八日下午三時共同竊取Ｍ
    Ｃ二─一五五號重型機車後（詳後述），始謀議以該竊得之機車供作日後繼續共
    同行搶之交通工具，並由宇○○駕駛該竊得之機車回宙○○住處，由宙○○再自
    家中取出其母黃阿美所有之菜刀一把藏置於上開ＭＣ二─一五五機車腳踏板之地
    毯下方，以預供其二人行搶時之用，被告宇○○與宙○○同進同出，豈有不知宙
    ○○將菜刀藏置機車腳踏板下方作行搶時之用之理？而攜帶兇器行搶並非必行搶
    之際亮出兇器為必要條件，衹要行搶之際攜有兇器即足。再者，原判決附表一編
    號十二、十三、廿四、廿六之犯行，已據被害人戌○○、乙○○○、丑○○、林
    清子指述遭搶奪財物之事實在卷，被告宇○○、宙○○自警訊、原審偵審中乃至
    本院調查時均供承行搶屬實，於本院審理時始翻異前詞謂二地差距或僅二十分鐘
    或僅三十分鐘，不可能兩地都犯案，殊不知被告等用以行搶之交通工具為重型機
    車，樹林市與龜山鄉、鶯歌鎮與八德市兩地相距並非甚遠，以行搶逃逸之速度並
    非不能在兩地均犯案，空言翻異前詞，殊無可採。另被告被查獲時在機車腳踏板
    下扣得菜刀一把，足證被告等謀議行搶時已藏放菜刀於機車腳踏板下，迄未取出
    ，則其於附表一編號六至廿六號所示之時間地點攜帶菜刀一把行搶，客觀上足以
    對人之生命、身體、安全構成威脅，堪以認定。
  (四)按刑法第三百二十一條第一項第三款之攜帶兇器竊盜罪，係以行為人攜帶兇器竊
    盜為其加重條件，此所謂兇器，其種類並無限制，凡客觀上足對人之生命、身體
    、安全構成威脅，具有危險性之兇器均屬之，且祇須行竊時攜帶此種具有危險性
    之兇器為已足，並不以攜帶之初有行兇之意圖為必要（最高法院七十九年度臺上
    字第五二五三號判例意旨參照），此於刑法第三百二十六條第一項之加重搶奪罪
    ，自應為同一之解釋。核被告宙○○、宇○○二人如事實欄第二項所載之搶奪行
    為，即附表一編號一至編號五所示之犯行，均係犯刑法第三百二十五條第一項之
    搶奪罪，事實欄四所載之搶奪行為即附表一編號六至編號二十六部分之犯行，均
    係犯刑法第三百二十六條第一項、第三百二十一條第一項第三款之加重搶奪罪；
    公訴人認被告二人於搶奪如附表一編號二十六所示被害人林清子之手提袋時，為
    防護贓物，即由被告宇○○動手毆打被害人林清子一下，而當場施以強暴行為，
    因認被告二人涉犯刑法第三百二十九條之準強盜罪；惟查，被害人林清子於原審
    審理時到庭結證稱：「‧‧‧因我不願放手，後座者用手打我手，我手很痛就放
    開皮包‧‧‧‧」、「‧‧‧劉（佳賓）打我時，皮包還拉著‧‧‧」（見原審
    卷第一冊第一二八頁及反面之訊問筆錄）、「‧‧‧被告二人騎機車過來，後座
    的人伸手過來搶我的皮包，我不給他，左手要去拉，他還沒有完全搶過去，他打
    我的左手，打到我的左手腕背部一下，我會痛，所以放掉，他就在我來不及再拉
    回來的時候，就被他拉去了」（見原審九十一年十月一日訊問筆錄）等語，顯見
    當時係因被害人林清子仍以左手拉扯手提袋不放，被告宇○○始出手擊打被害人
    ，以順利搶得該手提袋，其主觀目的乃在遂其搶奪之犯行，並非出於「防護贓物
    」之目的，且客觀上斯時該手提袋既仍由被害人林清子以左手拉住不放，尚未完
    全置於被告二人實力支配之下，亦非屬「贓物」，自不生「防護贓物」之問題；
    故此部分公訴意旨，容有誤會，惟此係起訴事實之部分減縮，尚無變更起訴法條
    之問題，附此敘明。又公訴人漏未斟酌被告二人於附表六至附表二十六所示之搶
    奪犯行，有攜帶兇器即菜刀一把之事實，因認被告二人此部分所為，亦係涉犯刑
    法第三百二十五條第一項之搶奪罪嫌，尚有違誤，然起訴之基本事實既屬同一，
    本院自得依法變更起訴之法條。被告二人對於上開搶奪、加重搶奪之犯行，彼此
    間有犯意之聯絡及行為之分擔，均為共同正犯；渠二人所犯上開多次搶奪及加重
    搶奪犯行，時間緊接，手法相同，所犯為基本構成要件相同之罪名，顯係基於概
    括犯意反覆為之，為連續犯，應依刑法第五十六條規定，以一情節較重之加重搶
    奪罪論，並加重其刑；公訴人雖未就被告二人如附表一編號二、編號三、編號五
    、編號六、編號九、編號十二、編號十三、編號十六、編號二十等所示之搶奪犯
    行提起公訴，惟此部分與經起訴論罪科刑之部分既有連續犯之裁判上一罪關係，
    為起訴之效力所及，復經公訴人移送併辦（即附表一編號二、編號六、編號十三
    部分），本院自得併予審理，亦附此敘明。
三、事實欄第二項被告宙○○、宇○○共同竊盜部分：
    訊據被告宇○○坦白承認於右揭時地竊取被害人陳天成所使用之車號ＭＣ二─一
    五五號銀色重型機車一輛等事實，被告宙○○則矢口否認有何竊盜犯行，辯稱：
    當時是伊騎車載宇○○行經該處，宇○○見路邊停放之機車鑰匙未取下，告訴伊
    要去偷該機車，但伊並沒有同意，也沒有跟宇○○去偷，只是在路邊等宇○○，
    並沒有替宇○○把風云云。經查：
  (一)被害人陳天成所持有使用之車牌號碼ＭＣ二─一五五號銀色重型機車（行車執照
    登記名義人為陳雅芬），係於九十年十一月二十八日下午，在桃園縣桃園市○○
    路一○九號前失竊，且失竊時該機車之鑰匙並未取下等事實，業據被害人陳天成
    指訴綦詳（見偵查卷第一冊第七十一、七十二頁之偵訊筆錄），復有車輛失竊、
    車牌失竊資料個別查詢報表、車輛協尋證明單、被害人出具之贓物認領保管單各
    一紙（見偵查卷第一冊第七十三至七十五頁）、機車照片數幀（見偵查卷第一冊
    第一六五至一六七頁）等附卷可按，足見被告宇○○上開自白，核與事實相符。
  (二)被告宙○○雖辯稱未與被告宇○○共同竊盜云云；惟查，被告宙○○與宇○○共
    同竊取上開機車之事實，已據被告二人於警訊及檢察官偵查中坦白承認（見偵查
    卷第十頁反面宙○○之偵訊筆錄、第十七頁宇○○之偵訊筆錄、第一八九頁被告
    二人之訊問筆錄），且渠二人對於竊車當時如如何分工（宙○○負責把風、宇○
    ○負責行竊）、得手後二人如何分乘機車返回住處等情節，均供承甚詳，其供述
    內容亦互核相符，自堪信實。復參以被告二人於竊得上開機車後，於短短三日後
    即共乘該車行搶，且被告宙○○更預先置放菜刀一把於該機車上等情，堪認被告
    宙○○確係與被告宇○○共同竊車而以之為日後行搶之交通工具。本件事證明確
    ，被告二人此部分之犯行，均堪以認定。
  (三)被告二人如事實欄第三項所載之竊盜犯行，則係犯刑法第三百二十條第一項之竊
    盜罪。被告二人所犯上開竊盜犯行，彼此間有犯意之聯絡及行為之分擔，均為共
    同正犯，而被告二人所犯上開竊盜罪，其目的即在以竊得之機車供作行搶之工具
    ，與渠二人所犯上開連續加重搶奪罪間，有方法結果之牽連關係，應從一重之連
    續加重搶奪罪處斷，公訴人認該二罪應分論併罰，尚有誤會。
四、綜上所述，被告宙○○所犯上開恐嚇取財罪與連續加重搶奪罪間，犯意各別，罪
    名互異，應分論併罰。末查被告宙○○有如事實欄第一項所載之犯罪科刑及執行
    情形，有臺灣高等法院被告全國前案紀錄表、臺灣高等法院檢察署刑案紀錄簡覆
    表等在卷可參，其於受有期徒刑之執行完畢後，五年內再犯本件有期徒刑以上之
    罪，為累犯，應依法加重其刑，並就其所犯連續加重搶奪罪部分遞加重之。
五、原審以被告宙○○、宇○○罪證明確，變更起訴法條予以論罪科刑，適用刑法第
    二十八條、第三百二十條第一項、第三百二十六條第一項、第三百二十一條第一
    項第三款、第三百四十六條第一項、第五十六條、第五十五條、第四十七條、第
    五十一條第五款、第三十八條第一項第二款、罰金罰鍰提高標準條例第一條前段
    審酌被告二人犯罪之動機、目的、行為次數眾多、犯罪所用之飛車行搶方式，對
    於社會治安之影響甚鉅，足使行搶區域內之居民陷於恐懼不安之中、渠二人犯罪
    所獲之利益、被害人所遭受之損害，及二人犯後均坦承大部分犯行，態度尚稱良
    好等一切情狀，判處被告宙○○意圖為自己不法之所有，以恐嚇使人將本人之物
    交付，累犯，有期徒刑八月，又共同連續意圖為自己不法之所有，攜帶兇器搶奪
    他人之動產，累犯，有期徒刑四年十月，應執行有期徒刑伍年貳月，扣案銀色半
    罩式安全帽壹頂、黑色全罩式安全帽壹頂為被告宙○○所有且係供犯罪所用之物
    ，為被告供承在卷，依法均宣告沒收。宇○○共同連續意圖為自己不法之所有，
    攜帶兇器，搶奪他人之動產，處有期徒刑肆年肆月，扣案銀色半罩式安全帽壹頂
    、黑色全罩式安全帽壹頂為被告宇○○所有且係供犯罪所用之物，亦據被告供承
    在卷，依法均併宣告沒收，於法並無違誤，被告宙○○、宇○○上訴意旨，仍執
    陳詞，指摘原判決未盡調查之能事，量刑太重等語，難認有理由，應併予駁回。
    至扣案菜刀一把為被告宙○○之母黃阿美所有，自無從併予宣告沒收，附此明
    。
六、公訴意旨另以：被告宙○○基於意圖為自己不法所有之概括犯意，騎乘其兄鄭郁
    文所有之車號ＱＢＯ─八八○號機車，於附表二編號一所示之時間、地點，伺機
    自後方接近被害人寅○○，趁被害人不及防備之際，出手搶奪其隨身攜帶之皮包
    （其內財物詳附表二編號一），得手後即迅速逃逸；復夥同被告宇○○，二人均
    基於意圖為自己不法所有之概括犯意聯絡，共乘前述竊得之車號ＭＣ二─一五五
    號機車，以如事實欄第二項所載之方式，連續於附表二編號二、編號三所示之時
    間、地點，搶奪被害人壬○、丙○○隨身攜帶之皮包、手提袋等財物（詳如附表
    二編號二、編號三所示）得手，因認被告二人此部分亦涉犯刑法第三百二十五條
    第一項之搶奪罪嫌。
  (一)附表二編號一部分：
    訊據被告宙○○堅決否認有此部分公訴人所指之搶奪犯行，辯稱：伊是在九十年
    中旬認識宇○○後，才一起騎車去搶奪，本件案發時間在九十年九月九日，時間
    不對，伊沒有去搶這一件等語。經查，被害人寅○○於案發後前往警局報案時，
    指稱略以：犯嫌係騎乘「黑色」之「重型機車」行搶等語（見偵查卷第三冊第五
    十七頁反面之偵訊筆錄），嗣其於原審審理時到庭結證稱：「‧‧‧騎乘的機車
    是深色的，該人有戴『黑色』的半罩安全帽‧‧‧」等語（見原審九十一年十一
    月五日訊問筆錄）；惟查，公訴人所指被告宙○○所騎乘之車號ＱＢＯ─八八○
    號機車，係「白色」之「輕型機車」，有該機車之照片三幀及車籍作業系統查詢
    認可資料一份附卷可參（見偵查卷第一冊第二四○、二四一頁），且被告宙○○
    行搶時所配帶之安全帽，為「銀色」半罩式安全帽，已見前述；此等情節，顯已
    與被害人寅○○之指訴不相合致；再被害人寅○○經警方通知前往警局指認被告
    宙○○時，亦僅指稱：「我當時遭搶前後，都沒有看到他的臉，但是經我指認他
    的體型與搶我的嫌犯十分相似」等語（見偵查卷第三冊第五十九頁反面之偵訊筆
    錄），而於原審審理時，經命當庭指認被告宙○○，其亦答稱「因為我沒有看很
    清楚，所以無法指認」等語（見原審上開訊問筆錄），顯見被害人寅○○並無法
    明確指認被告宙○○即為搶奪其皮包之行為人。從而，依被害人寅○○之指訴內
    容，尚不足認被告宙○○犯有本件搶奪犯行，自不得僅以其指稱：歹徒身著水藍
    色短上衣、深色長褲、體型與宙○○相似等抽象、概括之描述，即遽認被告宙○
    ○確係本件搶奪之行為人。又被告宙○○雖曾於偵查中坦承此部分之犯行，惟其
    自白與被害人寅○○之指訴情節不符，已如前述，其自白即非無瑕疵，況被告宙
    ○○於原審審理時已堅詞否認上情，自難憑其先前有瑕疵之自白，遽為不利於其
    之事實認定。
  (二)附表二編號二部分：
    訊據被告宙○○、宇○○均堅決否認有此部分公訴人所指之搶奪犯行，辯稱：渠
    人所搶得之財物中，從來沒有金戒子等語。經查，被害人壬○於警訊及檢察官偵
    查中指稱略以：有二人騎機車行搶，伊並未看見行搶之人，是路人告知後座之人
    戴銀色安全帽等語（見偵查卷第三冊第第四十八頁之偵訊筆錄，偵查卷第一冊第
    二四三頁反面之訊問筆錄），嗣其於原審審理時亦到庭結證略謂：伊被搶時跌倒
    在地上，完全沒有注意到搶匪及行搶機車是什麼樣子，是旁邊的路人告知伊有二
    人騎機車行搶，後座的人戴銀色安全帽等語（見原審九十一年十一月五日訊問筆
    錄），顯見被害人壬○並未親眼目睹行搶之人及騎乘之機車；且被告二人所慣用
    之行搶模式，係由被告宙○○騎車搭載被告宇○○，而後座之被告宇○○均頭戴
    黑色安全帽等情，已詳如事實欄第二項所載，此亦與旁人告知被害人壬○「後座
    之人戴銀色安全帽」等情節不符；再被害人壬○於警局指認被告二人時，僅稱：
    有像是搶我的那兩個人等語（見偵查卷第三冊第四十八頁之偵訊筆錄），而於原
    審審理時，經命當庭指認被告二人，其亦答稱「後座的人體型有點像宙○○，但
    我不能確定，‧‧‧除了體型之外，其他部分我完全無法指認」等語（見原審上
    開訊問筆錄），姑不論其並未親眼看見行搶之人，本無從為指認，而依其上開模
    糊、不確定之指認，且所稱「後座的人體型有點像宙○○」，亦與被告二人之行
    搶模式相違等情，實難憑認被告二人確係本件搶奪之行為人。又被告二人雖曾於
    偵查中坦承此部分之犯行，惟同前所述，渠二人先前有瑕疵之自白，尚不足據為
    不利於渠等之事實認定。
  (三)附表二編號三部分：
    訊據被告宙○○、宇○○均堅決否認有此部分公訴人所指之搶奪犯行，辯稱：渠
    人所搶得之財物中，並沒有支票、本票之物等語。經查，被害人丙○○於案發當
    日前往警局報案時，原指稱略謂：行搶之二人係騎乘「暗紅色」之「輕型機車」
    ，後座之人戴紅色半罩式安全帽等語（見偵查卷第一冊第四十七頁之偵訊筆錄）
    ，嗣經警方通知前往指認被告二人時，復指稱「是宙○○騎『銀色』機車載宇○
    ○行搶的」等語（見偵查卷第一冊第四十九頁之偵訊筆錄），再於原審審理時到
    庭結證稱：「‧‧‧該二人都沒戴安全帽‧‧‧」等語（見原審九十一年十一月
    五日之訊問筆錄），顯見其前後指（證）述情節並不一致；衡情於案發當日即前
    往報案，記憶猶新，與事實亦最為貼近，所述情節應較接近真實；而依被害人丙
    ○○於報案時之指訴內容，明顯與被告二人行搶時所騎乘之交通工具、配戴之安
    全帽等情節不符，難認本件搶奪確係被告二人所為。又被害人丙○○雖於警訊時
    明確指認被告二人即為搶奪犯嫌，惟其指訴情節與報案時並不一致，尚難遽採，
    而於原審審理時經命其當庭指認被告二人，亦僅稱：「體型相似、長相很像」等
    語（見原審上開訊問筆錄），未能明確指認，尚無從依其前揭不一致且失諸抽象
    之指訴，遽認被告二人確有本件之搶奪犯行。再被告二人雖曾於偵查中坦承此部
    分之犯行，惟同前所述，渠二人先前有瑕疵之自白，尚不足據為不利於渠等之事
    實認定。
  (四)綜上所述，公訴人認被告（二人）涉犯附表二所示搶奪犯行所憑之積極證據，均
    不足證明被告（二人）有其所指之犯罪行為；此外，復查無其他積極證據足認被
    告二人有此部分公訴人所指之搶奪犯行；不能證明被告（二人）犯罪，原應為無
    罪之諭知，原審以公訴人認此部分與前揭論罪科刑部分有連續犯之裁判上一罪關
    係，爰不另為無罪之諭知，經核於法並無違誤，附此敘明。
據上論斷，應依刑事訴訟法第三百六十八條，判決如主文。
本案經檢察官李進誠到庭執行職務。
中      華      民      國    九十二    年      四      月      二      日
                              臺灣高等法院刑事第三庭
                                  審判長法  官  張  連  財
                                        法  官  張  傳  栗
                                        法  官  黃  金  富
右正本證明與原本無異。
除宙○○恐嚇取財部分不得上訴外，其餘部分如不服本判決應於收受送達後十日內向
本院提出上訴書狀，其未敘述上訴之理由者並得於提起上訴後十日內向本院補提理由
書（均須按他造當事人之人數附繕本）。
                                        書記官  江  采  廷
中      華      民      國    九十二    年      四      月      三      日
附錄本案所犯法條全文：
刑法第三百二十條：
意圖為自己或第三人不法之所有，而竊取他人之動產者，為竊盜罪，處五年以下有期
徒刑、拘役或五百元以下罰金。
意圖為自己或第三人不法利益，而竊佔他人之不動產者，依前項之規定處斷。
前二項之未遂犯罰之。
刑法第三百二十六條：
犯前條第一項之罪，而有第三百二十一條第一項各款情形之一者，處一年以上七年以
下有期徒刑。
前項之未遂犯罰之。
刑法第三百二十一條：
犯竊盜罪而有左列情形之一者，處六月以上五年以下有期徒刑：
一、於夜間侵入住宅或有人居住之建築物、船艦或隱匿其內而犯之者。
二、毀越門扇、牆垣或其他安全設備而犯之者。
三、攜帶兇器而犯之者。
四、結夥三人以上而犯之者。
五、乘火災、水災或其他災害之際而犯之者。
六、在車站或埠頭而犯之者。
前項之未遂犯罰之。
刑法第三百四十六條：
意圖為自己或第三人不法之所有，以恐嚇使人將本人或第三人之物交付者，處六月以
上五年以下有期徒刑，得併科一千元以下罰金。
以前項方法得財產上不法之利益或使第三人得之者，亦同
前二項之未遂犯，罰之。
附表一：
┌───┬─────┬──────┬─────┬───────────┐
│編號  │ 時    間 │ 地       點│ 被 害 人 │ 所    得    財    物 │
│      │ （民國） │            │          │ （現金部分為新臺幣） │
├───┼─────┼──────┼─────┼───────────┤
│      │90.10.30  │臺北縣樹林市│          │皮包一只（內有現金二千│
│一    │   17:05  │鎮前街二○六│黃○○○  │元、身分證、健保卡、鑰│
│      │          │號前        │          │匙、口紅、鏡子、梳子、│
│      │          │            │          │識別證等物）          │
├───┼─────┼──────┼─────┼───────────┤
│      │90.10.31  │臺北縣三重市│          │皮包一只（內有身分證、│
│二    │   14:00  │文化北路一號│酉○○    │印章、鑰匙一串、不詳數│
│      │          │前          │          │目之現金等物）        │
├───┼─────┼──────┼─────┼───────────┤
│      │90.11.18  │臺北縣鶯歌鎮│          │手提包一只（內有身分證│
│三    │   11:30  │國華路與光明│Ａ○○    │、駕照、行動電話一具、│
│      │          │街口        │          │不詳數目之現金等物）  │
├───┼─────┼──────┼─────┼───────────┤
│      │90.11.25  │桃園縣八德市│          │皮包一只（內有現金五千│
│四    │   16:00  │廣福路二十巷│己○○    │元、身分證三張、健保卡│
│      │          │六號前      │          │、提款卡等物）        │
├───┼─────┼──────┼─────┼───────────┤
│      │90.11.26  │臺北縣板橋市│          │皮包一只（內有身分證件│
│五    │   18:30  │滿平街與樹林│申○○    │、機車駕照、機車行照、│
│      │          │市交界地區  │          │鑰匙一串、不詳數目之現│
│      │          │            │          │金等物）              │
├───┼─────┼──────┼─────┼───────────┤
│      │90.12月上 │桃園縣龜山鄉│          │皮包一只（內有現金二千│
│      │旬某日上午│鶯桃路「金金│HUANG.    │元、護照一本、外僑居留│
│六    │10:00許   │戲院」前    │THAYALK   │證一張、黃敬恕身分證影│
│      │          │            │（泰國籍）│本一張、行動電話一具等│
│      │          │            │          │物）                  │
├───┼─────┼──────┼─────┼───────────┤
│      │90.12.01  │臺北縣鶯歌鎮│          │腰包一只（內有現金三千│
│      │   15:00  │鶯桃路二八八│林筑萍    │四百元、身分證、健保卡│
│七    │          │號前        │          │、金融卡一張、存摺一本│
│      │          │            │          │、印章二枚、鑰匙二支等│
│      │          │            │          │物）                  │
├───┼─────┼──────┼─────┼───────────┤
│      │90.12.02  │臺北縣鶯歌鎮│          │皮包一只（內有現金二千│
│      │   15:55  │國慶街一一五│辰○○    │元、身分證、護士執業證│
│八    │          │號前        │          │書、信用卡一張、提款卡│
│      │          │            │          │二張、印章一枚、行動電│
│      │          │            │          │話一具等物）          │
├───┼─────┼──────┼─────┼───────────┤
│      │90.12.03  │臺北縣新莊市│          │皮包一只（內有現金三千│
│九    │   16:30  │中正路五一○│庚○○    │一百元、身分證、存摺、│
│      │          │號附近      │          │金融卡、信用卡等物）  │
├───┼─────┼──────┼─────┼───────────┤
│      │90.12.03  │臺北縣三峽鎮│          │手提包一只（置於機車前│
│      │   21:00  │文化路二一四│卯○○    │方置物箱內、內有現金六│
│十    │          │號對面      │          │千元、美金五十元、身分│
│      │          │            │          │證、駕照、行照、提款卡│
│      │          │            │          │二張、皮包二只、行動電│
│      │          │            │          │一具等物）            │
├───┼─────┼──────┼─────┼───────────┤
│      │90.12.05  │臺北縣三峽鎮│          │皮包一只（內有現金五千│
│十一  │   08:40  │文化路二一○│玄○○○  │元、駕照、行照、信用卡│
│      │          │巷口        │          │二張、存摺一本、行動電│
│      │          │            │          │話一具等物）          │
├───┼─────┼──────┼─────┼───────────┤
│      │90.12.07  │臺北縣樹林市│          │皮包一只（置於腳踏車前│
│      │   18:00  │八德街三十六│戌○○    │置物藍內；內有現金三千│
│十二  │          │號前        │          │四百元、身分證、健保卡│
│      │          │            │          │、郵局提款卡一張、鑰匙│
│      │          │            │          │六支、行動電話一具等物│
│      │          │            │          │）                    │
├───┼─────┼──────┼─────┼───────────┤
│      │90.12.07  │桃園縣龜山鄉│          │手提包一只（內有現金一│
│十三  │   18:20  │中和南路后街│乙○○○  │千二百元、身分證、私章│
│      │          │口          │          │、提款卡一張、郵局存摺│
│      │          │            │          │一本等物）            │
├───┼─────┼──────┼─────┼───────────┤
│      │90.12.07  │臺北縣三峽鎮│          │皮包一只（內有雨傘、電│
│十四  │   16:30  │永安街九巷口│地○○    │話卡、鑰匙、衣服、鞋子│
│      │          │            │          │等物）                │
├───┼─────┼──────┼─────┼───────────┤
│      │90.12.08  │桃園縣龜山鄉│          │皮包一只（內含現金五千│
│十五  │   19:40  │山鶯路三五二│巳○○    │七百元、身分證、提款卡│
│      │          │號前        │          │一張、信用卡二張、行動│
│      │          │            │          │電話一具等物）        │
├───┼─────┼──────┼─────┼───────────┤
│      │90.12.10  │臺北縣樹林市│          │皮包一只（內有現金九千│
│十六  │   16:00  │中山路與育英│午○○    │元、存摺、鑰匙等物）  │
│      │          │街口        │          │                      │
├───┼─────┼──────┼─────┼───────────┤
│      │90.12.10  │臺北縣新莊市│          │皮包一只（內有現金一千│
│十七  │晚間某時  │天祥街一二○│丁○○    │二百元、身分證、駕照、│
│      │          │巷口        │          │信用卡一張、提款卡二張│
│      │          │            │          │、行動電話一具等物）  │
├───┼─────┼──────┼─────┼───────────┤
│      │90.12.10  │臺北縣三峽鎮│          │手提包一只（內有現金二│
│十八  │   20:15  │復興路與和平│子○○    │千元、身分證、健保卡、│
│      │          │街口        │          │提款卡、存摺二本、老人│
│      │          │            │          │證、車票、捷運票等物）│
├───┼─────┼──────┼─────┼───────────┤
│      │90.12.11  │臺北縣樹林市│          │皮包一只（內有現金一千│
│十九  │   14:00  │太平路與太元│戊  ○    │六百元、提款卡三張等物│
│      │          │路口        │          │）                    │
├───┼─────┼──────┼─────┼───────────┤
│      │90.12.12  │臺北縣新莊市│          │皮包一只（內有現金一萬│
│      │   14:00  │中華路與昌隆│辛○○    │五千元、身分證、駕照、│
│二十  │          │街口        │          │存摺二本、提款卡一張、│
│      │          │            │          │信用卡三張、行動電話一│
│      │          │            │          │具等物）              │
├───┼─────┼──────┼─────┼───────────┤
│      │90.12.13  │桃園縣龜山鄉│          │皮包一只（內有現金一千│
│二十一│   19:00  │萬壽路二段與│癸  ○    │五百元、駕照、健保卡、│
│      │          │自強路口    │          │提款卡等物）          │
├───┼─────┼──────┼─────┼───────────┤
│      │90.12.18  │臺北縣三峽鎮│          │手提袋一只（內有現金一│
│      │   10:30  │民生街一二○│王玉芬    │千五百元、身分證二張、│
│二十二│          │號前        │          │健保卡、信用卡二張、提│
│      │          │            │          │款卡四張、小皮夾及小包│
│      │          │            │          │包各一只、印章二枚、電│
│      │          │            │          │池一顆等物）          │
├───┼─────┼──────┼─────┼───────────┤
│      │90.12.18  │臺北縣鶯歌鎮│          │手提包一只（內有現金一│
│      │   16:20  │育英街與光明│未○○    │千六百元、身分證及健保│
│      │          │路口        │          │卡各二張、金融卡二張、│
│二十三│          │            │          │信用卡一張、印章一枚、│
│      │          │            │          │行動電話一具、藍色便當│
│      │          │            │          │袋一只、雨衣袋一只、安│
│      │          │            │          │全造型土一包、色紙一批│
│      │          │            │          │、中藥一瓶等物）      │
├───┼─────┼──────┼─────┼───────────┤
│      │90.12.20  │臺北縣鶯歌鎮│          │手提包一只（內含有現金│
│      │   16:50  │八德路九十九│丑○○    │四千元、健保卡、行照、│
│二十四│          │號前        │          │提款卡一張、信用卡四張│
│      │          │            │          │、存摺一本、掌上型電腦│
│      │          │            │          │即PDA一台等物）       │
├───┼─────┼──────┼─────┼───────────┤
│      │90.12.19  │臺北縣板橋市│          │皮包一只（內有現金六千│
│二十五│   16:00  │溪北路八號前│天○○    │元、身分證、信用卡三張│
│      │          │            │          │、提款卡四張、存摺一本│
│      │          │            │          │、行動電話一具等物）  │
├───┼─────┼──────┼─────┼───────────┤
│      │90.12.20  │桃園縣八德市│          │手提袋一只（內有現金一│
│      │   16:20  │桃鶯路二十一│林清子    │萬三千七百元、身分證、│
│      │          │號前        │          │電話簿、行動電話一具、│
│二十六│          │            │          │鑰匙一支、紅色皮夾一只│
│      │          │            │          │、化妝品十支、電話單四│
│      │          │            │          │張、不詳數目之美金等物│
│      │          │            │          │）                    │
└───┴─────┴──────┴─────┴───────────┘
附表二：
┌───┬─────┬──────┬─────┬───────────┐
│編號  │ 時    間 │ 地       點│ 被 害 人 │ 所    得    財    物 │
│      │ （民國） │            │          │ （現金部分為新臺幣） │
├───┼─────┼──────┼─────┼───────────┤
│      │90.09.09  │臺北縣三峽鎮│          │皮包一只（內有現金一千│
│一    │   18:50  │文化路、清水│寅○○    │九百元、鐵捲門卡片二張│
│      │          │街口        │          │、提款卡一張等物）    │
├───┼─────┼──────┼─────┼───────────┤
│      │90.12.15  │桃園縣桃園市│          │皮包一只（內有現金七千│
│      │   19:00  │南華街一八○│壬  ○    │元、存摺三本、提款卡三│
│二    │          │號前        │          │張、機車行照、機車駕照│
│      │          │            │          │、健保卡各一張、行動電│
│      │          │            │          │話一具、金戒子一枚等物│
│      │          │            │          │）                    │
├───┼─────┼──────┼─────┼───────────┤
│      │90.12.17  │臺北縣三峽鎮│          │手提包一只（內有現金三│
│      │   12:30  │文化路六十五│丙○○    │萬元、支票及本票數張、│
│三    │          │巷八之一號  │          │存摺三本、金融卡及信用│
│      │          │            │          │卡數張、身分證、駕照、│
│      │          │            │          │行照、行動電話一具等物│
│      │          │            │          │）                    │
└───┴─────┴──────┴─────┴───────────┘


司法院資訊處製作；財團法人民間司法改革基金會備份。
